【裁判字號】    90,判,1360
【裁判日期】    900802
【裁判案由】    綜合所得稅
【裁判全文】
最  高  行  政  法  院  判  決                    九十年度判字第一三六○號
    原      告  甲○○
    被      告  財政部臺北市國稅局
    代  表  人  張盛和
右當事人間因綜合所得稅事件，原告不服行政院中華民國八十八年十二月七日台八十
八訴字第四四三四五號再訴願決定，提起行政訴訟。本院判決如左：
    主  文
原告之訴駁回。
訴訟費用由原告負擔。
    事  實
緣原告民國（以下同）八十三年度綜合所得稅結算申報，漏報福祿紡織帆布漂染股份
有限公司（以下簡稱福祿公司）股權財產交易所得新台幣（下同）七九五、○○○元
，短漏所得稅額六二、四一○元。案經被告財政部台北市國稅局查獲，除補徵短漏稅
額外，並按所漏稅額處以○‧五倍罰鍰三一、二○○元。原告不服，申經復查結果，
未准變更，循序提起訴願、再訴願均遭駁回，遂向本院提起行政訴訟。茲摘兩造訴
辯意旨如次：
原告起訴意旨略以：原告於八十三年間出售福祿公司之股份已經財政部台灣省中區國
稅局核定屬於證券交易類，買受人已依法繳納證券交易稅在案，然被告卻以原告出售
財產未申報所得稅為由推翻中區國稅局之決定，該處分實有違誤。同樣是股份有限公
司，何以上市公司之股份、股權買賣過戶不被視為財產之移轉，且其交易之行為視為
單純之股票買賣，非財產交易而無須課徵所得稅，而未上市之股份有限公司其股份、
股權之移轉卻視為財產交易而需課徵交易所得稅，其差別之理由何在？如此差別待遇
實有違賦稅之公平原則，訴願及再訴願決定亦未就此點給予原告合理之解釋而逕予駁
回；股份、股票、股權視否為財產權之認定不應公司上市或未上市而異其認定，原處
分及所為復查、訴願及再訴願決定實難令原告甘服，為此爰依法起訴請求鈞院依法判
決均予撤銷，以維原告合法權益等語。
被告答辯意旨略謂：一、按「個人之綜合所得總額，以其全年左列各類所得合併計算
之：第一類：營利所得．．．第七類︰財產交易所得︰凡財產及權利因交易而取得之
所得︰一、財產或權利原為出價取得者，以交易時之成交價額，減除原始取得之成本
，及因取得、改良及移轉該項資產而支付之一切費用後之餘額為所得額。」「納稅義
務人已依本法規定辦理結算申報，但對依本法規定應申報課稅之所得額有漏報或短報
情事者，處以所漏稅額兩倍以下之罰鍰。」為所得稅法第十四條第一項第七類第一款
及第一百十條第一項所明定。又「股票應編號載明下列事項，由董事三人以上簽名、
蓋章，並經主管機關或其核定之發行登記機構簽證後發行之。」為公司法第一百六十
二條第一項所明定。復按「未發行股票之股份有限公司股東，轉讓股份時所出具之『
股份轉讓證書』或『股份過戶書』，並非表彰一定價值之權利憑證。受讓該等書證者
，僅發生向出讓人請求讓與該等書證所表價值之債權請求權，屬債權憑據之一種，核
非屬證券交易法第六條第二項及證券交易稅條例第二條第一款規定所稱得視為有價證
券之權利證書或憑證，故不發生課徵證券交易稅之問題。但應屬財產交易，其有財產
交易所得，應課徵所得稅。」「『．．．未經主管機關或其核定之發行登記機構簽證
後發行，顯非依公司法第一百六十二條規定發行之股票，即非屬有價證券．．．』行
政法院七十七年判字第一九七八號判例。準此，股份有限公司股東轉讓其所持有未依
公司法第一百六十二條規定簽證之股票，是項股票既未完成法定發行手續，應非屬證
券交易稅條例第一條所稱有價證券，其交易所得應依所得稅法第十四條第一項第七類
財產交易所得及第二十四條規定課徵所得稅。」為財政部八十年四月三十日台財稅第
七九○一九一一九六號函及八十四年六月二十九日台財稅第八四一六三二一七六號函
所明釋。二、本件原告於八十三年十一月十五日出售福祿紡織公司股份一五九股，每
股面值一○、○○○元，成交價每股一五、○○○元，總價二、三八五、○○○元，
原核依據財政部台灣省中區國稅局八十七年三月三日中區國稅三字第八七○○○八八
五五號函，核定原告財產交易所得七九五、○○○元【159股×（10,000元-15,000元
）= 795,000元 】歸課原告當年度綜合所得稅，除依法補稅外，並依所得稅法第一百
十條第一項規定依所漏稅額處○．五倍罰鍰計三一、二○○元（計至百元止）。三、
本件系爭所得，係原告出售其所持有之福祿紡織公司之股份，依該公司八十七年二月
十二日聲明書，該公司並未依公司法之規定發行股票，亦無已印製而經主管機關或其
核定之發行登記機構簽證之股票，是本件系爭所得應為出售股權之財產交易所得，尚
非證券交易所得，自無所得稅法第四條之一證券交易所得免稅之適用；又查原告所有
之福祿紡織公司之股份，原投資額為一、五九○、○○○元（159×10,000 = 1,590,
000），出售成父價為二、三八五、○○○元（159×15,000 = 2,385,000），有卷附
證券交易稅繳款書影本為證，被告原核以其買賣價差七九五、○○○元為財產交易所
得，併課原告當年度之綜合所得，核定其綜合所得總額為一、五一八、三二六元，淨
額為九八八、三○○元，並依所漏稅額六二、四一○元，處○‧五倍罰鍰三一、二○
○元（計至百元止），徵諸首揭規定，尚無不合；至原告所稱何以上市公司之股份、
股權買賣過戶不被視為財產之移轉，且其交易行為被視為單純之股票買賣，不算財產
交易，不課徵所得稅。而未上市之股份有限公司其股份、股權之移轉被視為財產交易
，需課徵交易所得稅，同樣是股份有限公司，何以差距如此之大？賦稅公平原則何在
？惟查租稅法律主義，按「自中華民國七十九年一月一日起，證券交易所得停止課徵
所得稅。」為所得稅法第四條之一所明定，另上市公司之股票交易行為，均係依公司
法規定發行之股票買賣，尚非股份、股權買賣過戶移轉，按證券交易稅條例第一條規
定「凡買賣有價證券，除各級政府發行之債券外，悉依本條例之規定，徵收證券交易
稅。前項所稱有價證券，係指各級政府發行之債券，公司發行之股票、公司債及經政
府核准得公開募銷之其他有價證券。」，是公司發行之股票交易之所得，即屬證券交
易所得，得適用所得稅法第四條之一證券交易所得免稅之規定，至原告出售之福祿紡
織公司之股份，經查該公司並無依公司法之規定發行股票，亦無已印製而經主管機關
或其核定之發行登記機構簽證之股票，已如前述，另「未經主管機關或其核定之發行
登記機構簽證後發行，顯非依公司法第一百六十二條規定發行之股票，即非屬有價證
券．．．』行政法院著有判例，依前揭規定，系爭股份交易係屬財產交易所得，依法
應課徵綜合所得稅，原告所稱係屬誤解，併予陳明。綜上論述，原處分及所為復查、
訴願、再訴願決定，並無違誤，請依法判決駁回原告之訴等語。
    理  由
一、按凡財產及權利因交易而取得之所得，為財產交易所得。財產或權利原為出價取
得者，以交易時之成交價額，減除原始取得之成本，及因取得、改良及移轉該項資產
而支付之一切費用後之餘額為所得額，併計個人綜合所得總額課徵個人綜合所得稅，
「納稅義務人已依本法規定辦理結算申報，但對依本法規定應申報課稅之所得額有漏
報或短報情事者，處以所所漏稅額兩倍以下之罰鍰。」為行為時所得稅法第十三條、
第十四條第一項第七類第一款及第一百十條第一項所明定。又「未發行股票之股份有
限公司股東，轉讓股份時所出具之『股份轉讓證書』或『股份過戶書』，並非表彰一
定價值之權利憑證。受讓該等證書者，僅發生向出讓人請求讓與該等書證所表彰價值
之債權請求權，屬債權憑證之一種，核非屬證券交易法第六條第二項及證券交易稅條
例第二條第一款規定所稱得視為有價證券之權利證書或憑證，故不發生課徵證券交易
稅之問題。但應屬財產交易所得，其有財產交易所得，應課徵所得稅。」為財政部八
十年四月三十日台財稅字第七九○一九一一九六號函及八十四年六月二十九日台財稅
第八四一六三二一七六號函釋有案。二、本件原告於八十三年十一月十五日出售福祿
紡織公司股份一五九股，每股面值一○、○○○元，成交價每股一五、○○○元，總
價二、三八五、○○○元之事實為原告所供認，並有財政部臺灣省南區國稅局八十七
年三月三日中區國稅三字第八七○○○八八五五號函可證，被告據以核定原告財產交
易所得七九五、○○○元，歸課原告當年度綜合所得稅，除依法補稅六二、四一○元
外，並按所漏稅額處以○．五倍罰鍰三一、二○○元（計至百元止），與前揭規定尚
無不合。原告不服，循序提起行政爭訟，起訴意旨詳如事實欄所載，其要點略謂：一
、系爭股份已繳交證券交易稅，不應再課證券所得稅。二、上市公司之股份、股權買
賣過戶不被視為財產之移轉，且其交易行為被視為單純之股票買賣，不算財產交易，
不課徵所得稅。而未上市之股份有限公司其股份、股權之移轉被視為財產交易，需課
徵交易所得稅，同樣是股份有限公司，何以二者差距如此之大？賦稅公平之原則在那
裡？經查：(一)原告所有福祿公司股份，原投資價值為一、五九○、○○○元，出售成
交價格二、三八五、○○○元，有該公司股東名冊及證券交易稅繳款書影本為證。(二)
租稅法律主義，按「自中華民國七十九年一月一日起，證券交易所得停止課徵所得稅
。」為行為時所得稅法第四條之一所明定。另上市公司之股票交易行為，均係依公司
法規定發行之股票買賣，尚非股份、股權買賣過戶移轉，按證券交易稅條例第一條規
定「凡買賣有價證券，除各級政府發行之債券外，悉依本條例之規定，徵收證券交易
稅。前項所稱有價證券，係指各級政府發行之債券，公司發行之股票、公司債及經政
府核准得公開募銷之其他有價證券。」，是公司發行之股票交易之所得，即屬證券交
易所得，得適用所得稅法第四條之一證券交易所得免稅之規定。原告出售之福祿紡織
公司之股份，經查該公司並無依公司法之規定發行股票，亦無已印製而經主管機關或
其核定之發行登記機構簽證之股票，有該公司八十七年二月十二日聲明書可證，系爭
所得應為出售股權之財產交易所得，尚非證券交易所得，自無免稅問題。原告所稱不
應再課徵綜合所得稅之詞，尚不足採。被告補徵原告所漏稅額並按所漏稅額處以○．
五倍罰鍰三一、○○○元之處分，於法尚無不合，訴願決定及再訴願決定遞予維持原
處分並無違誤，原告起訴意旨經查無理由，應予駁回。
據上論結，本件原告之訴為無理由，爰依行政訴訟法施行法第二條、行政訴訟法第九
十八條第三項前段，判決如主文。
中    華    民    國      九十      年      八        月      二        日
                    最 高 行 政 法 院  第 二 庭
                                審 判 長 法  官      陳  石  獅
                                         法  官      徐  樹  海
                                         法  官      姜  仁  脩
                                         法  官      高  啟  燦
                                         法  官      黃  合  文
右  正  本  證  明  與  原  本  無  異
                                         法院書記官  蘇  金  全
中    華    民    國      九十      年      八        月      三        日


司法院資訊處製作；財團法人民間司法改革基金會備份。
